臺灣臺中地方法院刑事判決
111年度訴字第1170號
公  訴  人  臺灣臺中地方檢察署檢察官
被      告  葛冠瑜



指定辯護人  楊孝文律師（義務辯護律師）
上列被告因違反毒品危害防制條例案件，經檢察官提起公訴（11
1 年度偵字第3591號、3598號），本院判決如下：
    主　  文
乙○○共同犯販賣第三級毒品而混合二種以上之毒品未遂罪，處有
期徒刑貳年。扣案之黑色IPHONE11PRO 手機壹支（IMEI：000000
00000000）、黑色IPHONE7 手機壹支（IMEI：000000000000000
）、毒品咖啡包壹拾柒包（檢驗前總淨重壹拾肆點捌零肆壹公克
，其中4-甲基甲基卡西酮總純質淨重壹點玖捌參柒公克）、愷他
命壹拾肆包（檢驗後淨重貳拾陸點貳陸肆玖公克），均沒收。
    犯罪事實
一、乙○○明知4-甲基甲基卡西酮、甲基N-,N-二甲基卡西酮 、愷
    他命均係毒品危害防制條例第2 條第2 項第3 款所列管之第
    三級毒品，均不得非法販賣，竟與通訊軟體微信暱稱「Appl
    e Store 」之人（真實姓名、年籍均不詳，無證據證明未滿
    18歲）共同意圖營利，基於販賣第三級毒品而混合二種以上
    之毒品、販賣第三級毒品之犯意聯絡，由「Apple Store  
    」於民國111 年1 月6 日下午4 時20分許透過微信傳送「讓
    大奶妹幫你泡茶 保證夠味 1斤：2200 2斤：3800 4斤7300 
    多樣飲品  歡迎來電詢問 1：600 優惠5送1」等字樣之文字
    訊息，而發送關於販售含有第三級毒品4-甲基甲基卡西酮、
    甲基N-,N-二甲基卡西酮 成分之毒品咖啡包、第三級毒品愷
    他命之數量、價格等廣告予許家銘，因許家銘配合警方偵辦
    販毒案件，遂於同月12日下午4 時19分許透過微信傳送「等
    我下班去領錢」、「在嗎在嗎」等語予「Apple Store 」，
    且於「Apple Store 」回傳暗示可購買毒品之「幾點要到哪
    裡」此訊息後，許家銘撥打微信語音電話和「Apple Store 
    」通話，並假意表示欲購買第三級毒品愷他命，雙方通話結
    束後，「Apple Store 」即回以「給我一個準確的地址」、
    「弟弟比較好導航」等語，復與許家銘相約在臺中市北屯區
    平安公園附近交易第三級毒品愷他命；而乙○○接獲「Apple 
    Store 」之通知，即於同月12日下午6 時13分許駕駛車牌號
    碼0000-00 號自用小客車至上開約定地點，許家銘則進入車
    內並與乙○○談妥第三級毒品愷他命之交易價格、數量，而乙
    ○○正欲將第三級毒品愷他命1 公克販賣並交付予許家銘，及
    收取購毒價金新臺幣（下同）2200元時，旋即為在場埋伏之
    警員所逮捕，且當場扣得第三級毒品愷他命10包，及乙○○所
    有用以聯絡上開毒品交易之黑色IPHONE11PRO 手機1 支（IM
    EI：00000000000000）、黑色IPHONE7 手機1 支（IMEI：00
    0000000000000，警方扣押物品目錄表及扣押物品清單皆誤
    載為黑色IPHONE手機），另在臺中市政府警察局第五分局前
    空地（址設臺中市○○○○○○○區○○路0 段0 號）扣得第三級毒
    品愷他命4 包、含有上開第三級毒品成分之毒品咖啡包17包
    （第三級毒品愷他命14包之檢驗後淨重為26.2649 公克，其
    中1 公克係欲販賣予許家銘者，其餘部分係已著手對外行銷
    而未及出售者；至含有上開第三級毒品成分毒品咖啡包17包
    之檢驗前總淨重為14.8041 公克，其中4-甲基甲基卡西酮總
    純質淨重為1.9837公克，該等毒品咖啡包均已著手對外行銷
    ，然未及出售），致乙○○前開販賣第三級毒品而混合二種以
    上之毒品、販賣第三級毒品等行為未能遂行。乙○○復於偵查
    及本院審理期間，均自白前揭販賣含有上開第三級毒品成分
    毒品咖啡包、第三級毒品愷他命之犯罪事實。
二、案經臺中市政府警察局第五分局報告臺灣臺中地方檢察署檢
    察官偵查起訴。
    理　　由
壹、程序事項
一、本判決所引用被告以外之人於審判外之陳述，檢察官、被告
    乙○○及其辯護人於本院準備程序及審理中均未聲明異議（本
    院訴字卷第43至54、93至111 頁），本院審酌該等證據資料
    作成之情況，核無違法取證或其他瑕疵，且與待證事實有關
    連性，認為適當得為證據，依刑事訴訟法第159 條之5  規
    定，均有證據能力。
二、又本判決所引用之非供述證據，查無違反法定程序取得之情
    形，依刑事訴訟法第158 條之4 規定之反面解釋，均具有證
    據能力。
貳、實體認定之依據
一、上揭犯罪事實，業據被告於警詢、偵訊、本院準備程序及審
    理時皆坦承不諱（偵3591卷第13至18、23、24、185 至195 
     、231 至233 頁，本院訴字卷第43至54、93至111 頁），
    核與證人許家銘於警詢、偵訊中所為證述大致相符（偵3591
    卷第31至36、55至57、201 至203 頁），並有指認犯罪嫌疑
    人紀錄表、犯罪嫌疑人指認表、指認照片真實姓名對照表、
    證人許家銘與微信暱稱「Apple Store營業中-快找我呦」對
    話紀錄截圖、搜索扣押筆錄、扣押物品目錄表、扣押物品收
    據、查獲被告照片及扣案毒品照片、扣案黑色IPHONE11PRO 
    手機通聯紀錄表及通訊畫面、扣押物品清單、扣押物品照片
    、警員111 年3 月18日偵查報告等件在卷可參（偵3591卷第
    37至39、59至62、63至65、67至70、71至73、75、77至79 
    、81、83、85至115 、125 至149 、219 、225 、241  頁
    ），復有毒品咖啡包17包、白色結晶14包、被告所有用以聯
    絡上開毒品交易之黑色IPHONE11PRO 手機1 支（IMEI：0000
    0000000000）、黑色IPHONE7 手機1 支（IMEI：0000000000
    00000）扣案可佐；而扣案毒品咖啡包17包、白色結晶14包
    經警送驗後，毒品咖啡包確含有第三級毒品4-甲基甲基卡西
    酮、甲基N-,N-二甲基卡西酮成分（檢驗前總淨重14.8041 
    公克，其中4-甲基甲基卡西酮總純質淨重1.9837公克）、白
    色結晶14包則含有第三級毒品愷他命之成分（檢驗後淨重26
     .2649 公克），此有詮昕科技股份有限公司111 年1 月13
    日毒品原物檢驗報告及毒品照片、衛生福利部草屯療養院11
    1  年3 月18日草療鑑字第1110300251號鑑驗書、111 年4 
    月1  日草療鑑字第1110300252號鑑驗書存卷可查（偵3591
    卷第249 至259 、267 、268 、269 、270 頁），此部分事
    實堪予認定，足認被告上開任意性自白與事實相符，洵堪採
    為論罪科刑之依據。
二、按毒品危害防制條例第4 條第1 項至第4 項規定之販賣毒品
    罪，該條文所指「販賣」，依其文義雖具有多義性，然從立
    法目的及法律規範體系探究其內涵，該販賣毒品罪所稱之「
    販賣」，乃著重在出售，係指銷售之行為，而非單指以營利
    為目的而購入毒品之情形。換言之，販賣毒品罪之處罰基礎
    ，在於行為人意圖營利將持有之毒品有償讓與他人，使毒品
    擴散蔓延，該罪之惡性表徵在其散布之意涵，因此行為人意
    圖營利而購入毒品，其主觀上雖有銷售營利之意欲，客觀上
    並有購入毒品之行為，惟仍須有「對外銷售」之行為或表徵
    ，始為販賣行為之具體實行。而此所稱之「對外銷售」，自
    買賣毒品之二面關係以觀，並不以買賣雙方親洽或藉由通訊
    設備而聯繫毒品交易為限；倘賣方已著手進行行銷、宣傳或
    廣告（例如透過電子媒體、通訊軟體或網際網路），而對不
    特定人或特定多數人宣傳或散布其販賣毒品之訊息以招攬買
    主者，其所為已對整體國民身心健康形成直接而具體之危險
    ，即屬已開始實行足以與販賣毒品罪構成要件之實現具有必
    要關聯性之對外銷售行為，而達著手販賣之階段。又倘行為
    人基於販賣營利意圖，已應買主之要約而購入毒品，或已先
    向不特定人或特定多數人行銷後，再購入毒品等情形，就其
    前後整體行為以觀，均已對販賣毒品罪所保護之法益形成直
    接而具體之危險，而達販賣毒品罪之著手階段，自不待言(
    最高法院110 年度台上字第440 號判決意旨參照)。被告與
    「Apple Store 」共同基於販賣第三級毒品而混合二種以上
    之毒品、販賣第三級毒品之犯意聯絡，由「Apple Store 」
    在微信發送關於販賣含有上開第三級毒品成分毒品咖啡包、
    販賣第三級毒品愷他命之數量、價格等廣告予證人許家銘，
    並指示被告駕車前往與證人許家銘進行交易，被告再從中賺
    取報酬等情，業認定如前。則被告既已透過微信著手發送前
    述廣告訊息，而對證人許家銘宣傳、散布其販賣含有上開第
    三級毒品成分毒品咖啡包、第三級毒品愷他命之訊息以招攬
    買主，顯見被告與「Apple Store 」就前開扣案之含有上開
    第三級毒品成分毒品咖啡包17包、第三級毒品愷他命10包均
    有透過微信「對外銷售」之具體行為，而已著手於販賣毒品
    行為。是以，被告遭警方逮捕時，除證人許家銘所欲購買之
    第三級毒品愷他命1 公克係屬販賣未遂外，其餘未及賣出之
    扣案第三級毒品愷他命、含有上開第三級毒品成分毒品咖啡
    包17包，皆同在上述廣告宣傳之列，並非僅止於意圖販賣而
    持有毒品階段，自均合於販賣毒品未遂之構成要件。
三、刑事偵查技術上所謂之「釣魚偵查」，係指對於原已犯罪或
    具有犯罪故意之人，以設計引誘之方式，使其暴露犯罪事證
    ，而加以逮捕或偵辦而言，此純屬偵查犯罪技巧之範疇，並
    未違反憲法對於基本人權之保障，且於公共利益之維護有其
    必要性存在，故依「釣魚」方式所蒐集之證據資料，原則上
    非無證據能力。而所謂「陷害教唆」，則指行為人原不具犯
    罪之故意，純因司法警察之設計教唆，始萌生犯意，進而實
    行犯罪構成要件之行為者而言，因係以引誘或教唆犯罪之不
    正當手段，使原無犯罪故意之人因而萌生犯意，實行犯罪行
    為，再進而蒐集其犯罪之證據，予以逮捕偵辦，此種誘人犯
    罪之手段顯已違反憲法對於基本人權之保障，且已逾越偵查
    犯罪之必要程度，對於公共利益之維護並無意義，其因此所
    取得之證據資料，應不具有證據能力。又於俗稱「釣魚」或
    「誘捕偵查」之情形，因毒品買者為協助警察辦案佯稱購買
    ，而將販賣者誘出以求人贓俱獲，因其無實際買受之真意，
    且在警察監視之下伺機逮捕，事實上亦不能真正完成買賣，
    則該次行為，僅能論以販賣未遂（最高法院100 年度台上字
    第4498號判決意旨參照）。本案係證人許家銘配合警方偵辦
    案件而透過微信假意洽購毒品，由於證人許家銘自始即無買
    受毒品之真意，純係出於協助警方查緝販毒案件之目的，而
    佯與「Apple Store 」洽談購毒事宜，以求人贓俱獲，致被
    告、「Apple Store 」事實上無從真正完成毒品之買賣，然
    被告既係基於販賣含有上開第三級毒品成分毒品咖啡包、第
    三級毒品愷他命以營利之犯意，而著手實行販賣行為，縱因
    他方欠缺買受真意而無從完成交易，仍已合致於販賣毒品未
    遂罪之構成要件。且觀「Apple Store 」與證人許家銘於11
    1 年1 月6 日、12日之微信對話紀錄截圖可知，「Apple St
    ore 」於111 年1 月6 日下午4 時20分許即已透過微信發送
    販毒之廣告訊息予證人許家銘，其後證人許家銘於111 年1 
    月12日下午4 時19分許傳送「等我下班去領錢」、「在嗎在
    嗎」等語予「Apple Store 」，「Apple Store 」即回傳暗
    示可購買毒品之「幾點要到哪裡」此訊息（偵3591卷第63頁
    ），準此，被告與「Apple Store 」在證人許家銘於111 年
    1 月12日下午4 時19分許尚未表明佯與購毒之意願前，「Ap
    ple Store 」於111 年1 月6 日已先行發送關於販賣含有上
    開第三級毒品成分毒品咖啡包、販賣第三級毒品愷他命之數
    量、價格等廣告予證人許家銘，且於111  年1 月12日與證
    人許家銘聯繫時，亦有販賣含有上開第三級毒品成分之毒品
    咖啡包、第三級毒品愷他命予證人許家銘之意，顯見被告原
    本即有販賣第三級毒品而混合二種以上之毒品、販賣第三級
    毒品之犯意，而非經由警員之設計誘陷，以唆使其萌生犯意
    。
四、又按販賣毒品屬重大犯罪，須科以重度刑責，故販賣毒品行
    為，均以隱匿方式為之，且既無公定價格，復容易因分裝而
    增減份量，而每次買賣之價量，亦常隨雙方關係深淺、資力
    、需求量及對行情之認知、來源是否充裕等因素，而異其標
    準，非可一概而論。是以販賣之人從價差或量差中牟利之方
    式雖異，然其意圖營利之販賣行為則無二致，蓋毒品皆屬量
    微價高之物，販賣者皆有暴利可圖，茍非意圖販賣營利，一
    般人自無可能甘冒重度刑責而販賣毒品；且販賣者從各種「
    價差」、「量差」或係「純度」謀取利潤方式，或有差異，
    然其所圖利益之非法販賣行為目的，則屬相同，並無二致。
    再自一般社會通念以觀，販賣毒品行為在通常情形下均係以
    牟利為其主要誘因及目的，倘若為換現而將手中持有之毒品
    變現，或避免毒品受潮而儘速將手中持有之毒品出清等，縱
    或出售之價格較低或無加價之情形，亦非當然無營利意圖，
    是除非別有事證足認係單純轉讓，確無任何即刻或為日後之
    交易牟利意圖外，尚難據此即認販賣之證據有所未足，否則
    將造成知過坦承者難辭重典，飾詞否認者反得僥倖，而失情
    理之平。經查，被告與證人許家銘並無特殊情誼，如無利可
    圖，應無特意提供第三級毒品愷他命予證人許家銘之可能；
    又依卷附證據資料，固無從得知被告所販賣含有上開第三級
    毒品成分毒品咖啡包、第三級毒品愷他命之購入價格若干，
    然被告於本院審理期間既坦言倘若於111 年1  月12日有完
    成毒品交易，其獲利也僅有100 元等語（本院訴字卷第55、
    104 、110 、117 頁），仍堪認被告就其所涉販賣含有上開
    第三級毒品成分毒品咖啡包、第三級毒品愷他命等犯行均有
    營利之意圖至明。
五、綜上所陳，本案事證已臻明確，被告上開犯行，均堪認定，
    應依法論科。
參、論罪科刑
一、按毒品危害防制條例於109 年1 月15日修正增訂第9 條第3 
     項：「犯前5 條之罪而混合二種以上之毒品者，適用其中
    最高級別毒品之法定刑，並加重其刑至二分之一」，並於同
    年7 月15日施行。該新增規定於立法理由中已敘明：「本條
    第3 項所稱之混合，係指將二種以上之毒品摻雜調合，無從
    區分而言（如置於同一包裝）。依目前毒品查緝實務，施用
    混合毒品之型態日益繁多，且因混合毒品之成分複雜，施用
    後所造成之危險性及致死率均高於施用單一種類者，為加強
    遏止混合毒品之擴散，爰增訂第3 項，……另本項係屬分則之
    加重，為另一獨立之犯罪型態，如其混合二種以上毒品屬不
    同級別，應依最高級別毒品所定之法定刑，並加重其刑至二
    分之一，例如販賣混合第三級及第四級毒品者，依販賣第三
    級毒品之法定刑處斷，並加重其刑至二分之一；如屬同一級
    別者，因無從比較高低級別，則依各該級別毒品所定之法定
    刑，加重其刑至二分之一」等語，可知立法者係將犯毒品危
    害防制條例第4 條至第8 條之罪而有混合二種以上毒品之情
    形，予以結合成另一獨立犯罪類型，以與單一種類毒品之犯
    罪類型區別，並予以加重其刑，屬「刑法分則之加重」。申
    言之，以販賣混合同屬第三級毒品者為例，既因其所販賣之
    客體摻雜多種第三級毒品成分，而具有較高之人體危害性，
    故應以「販賣第三級毒品而混合二種以上毒品罪」之獨立罪
    名論處，以示其刑法分則加重之特殊形態，有別於原本所犯
    之「販賣第三級毒品罪」。而在販賣混合第三、四級毒品之
    情形下，則因原本分屬「販賣第三級毒品」及「販賣第四級
    毒品」等不同罪名，上開條文增訂前，係依一行為觸犯數罪
    名之想像競合關係，而從一重論以販賣第三級毒品罪；惟在
    增訂毒品危害防制條例第9 條第3 項並公布施行後，法條用
    語既已揭示「適用其中最高級別毒品之法定刑，並加重其刑
    至二分之一」，且於立法理由中說明其為獨立犯罪型態，顯
    然立法者有意將販賣混合不同級別毒品之犯罪評價，從原本
    先論處數個相異罪名、再依刑法第55條前段從重論以一罪之
    想像競合模式，調整為以單一獨立罪名涵括上述不法態樣、
    並賦予依其中販賣最高級別毒品罪法定刑加重二分之一之法
    律效果，以彰顯政府禁絕摻混毒品之刑事政策。如若不然，
    以販賣混合第三、四級毒品者為例，倘再依循過往想像競合
    論之見解，先分別論以「販賣第三級毒品而混合二種以上毒
    品罪（即混合第四級毒品）」及「販賣第四級毒品而混合二
    種以上毒品罪（即混合第三級毒品）」，不僅於構成要件階
    段有重複評價之虞，且依條文中所明定「適用最高級別法定
    刑」之結果，則該2 罪之法定刑即屬相同而不復有輕重之別
    ，在想像競合時亦難分軒輊，當非此次修法之意旨，應認僅
    論以「販賣第三級毒品而混合二種以上毒品罪」即為已足，
    其法律效果則依販賣第三級毒品罪之法定刑加重二分之一，
    始無過度評價或評價不足之疑慮。
二、核被告所為，就毒品咖啡包部分，係犯毒品危害防制條例第
    9 條第3 項、第4 條第6 項、第3 項之販賣第三級毒品而混
    合二種以上之毒品未遂罪；就愷他命部分，係犯同條例第4 
     條第6 項、第3 項之販賣第三級毒品未遂罪。
三、又按檢察官之起訴書應記載犯罪事實，刑事訴訟法第264 條
    第2 項第2 款定有明文。是犯罪事實是否已經起訴，應以起
    訴書所載之犯罪事實以為斷，苟起訴之犯罪事實與其他犯罪
    不致相混淆，足以表明其起訴起訴書漏載法條之範圍者，即
    使記載未盡周延，法院亦不得以其內容簡略而不予受理；又
    起訴書雖應記載被告所犯法條，但法條之記載，並非起訴之
    絕對必要條件，故如起訴書已記載犯罪事實，縱漏未記載所
    犯法條或記載有誤，亦應認業經起訴（最高法院103 年度台
    上字第418號判決意旨參照）。偵查檢察官雖未於起訴書「
    所犯法條」欄敘及被告就毒品咖啡包部分涉有毒品危害防制
    條例第9 條第3 項、第4 條第6 項、第3 項之販賣第三級毒
    品而混合二種以上之毒品未遂罪嫌，惟在起訴書「犯罪事實
    」欄已記載該部分之犯罪情節，此觀偵查檢察官敘明販毒廣
    告訊息內容、毒品咖啡包所含毒品成分即明，揆諸前揭說明
    ，尚不因偵查檢察官漏論起訴法條，即可率謂前開犯行未經
    起訴。基此，被告就販賣第三級毒品而混合二種以上之毒品
    未遂之犯行（即毒品咖啡包部分），應認已在偵查檢察官起
    訴範圍內，本院自應為實體之審究。而本院於準備程序、審
    理時已當庭告知被告可能涉犯之罪名（本院訴字卷第44、94
    、95頁），自無礙於被告防禦權之行使，併此敘明。
四、另依檢察官所提出之事證，本案並無關於扣案第三級毒品愷
    他命14包之純質淨重檢驗結果，即無證據足認被告所持有扣
    案含有上開第三級毒品成分毒品咖啡包17包、第三級毒品愷
    他命14包之純質淨重已達5 公克以上，而屬毒品危害防制條
    例第11條第5 項規定處罰之範圍，故毋庸贅述被告所犯上開
    2 罪是否吸收毒品危害防制條例第11條第5 項之持有第三級
    毒品純質淨重5 公克以上罪，附此敘明。
五、第按共同正犯，係共同實行犯罪行為之人，在共同意思範圍
    內，各自分擔犯罪行為之一部，相互利用他人之行為，以達
    其犯罪之目的，其成立不以全體均參與實行犯罪構成要件之
    行為為要件。且共同正犯之意思聯絡，並不以數人間直接發
    生者為限，間接之聯絡者，亦包括在內，復不限於事前有所
    謀議，僅於行為當時有共同犯意之聯絡，於行為當時，基於
    相互之認識，不論明示通謀或相互間默示合致，以共同犯罪
    之意思參與，均屬之；而行為分擔，亦不以每一階段皆有參
    與為必要，倘具有相互利用其行為之合同意思所為，仍應負
    共同正犯之責；蓋共同正犯，於合同意思範圍內，組成一共
    犯團體，團體中任何一人之行為，均為共犯團體之行為，他
    共犯均須負共同責任，初無分別何一行為係何一共犯所實行
    之必要（最高法院106 年度台上字第137 號判決意旨參照）
    。「Apple Store 」發送如犯罪事實欄所示關於販賣含有上
    開第三級毒品成分毒品咖啡包、第三級毒品愷他命之廣告，
    其後與佯裝購毒之證人許家銘議定交易第三級毒品愷他命一
    事後，「Apple Store 」即通知被告前往進行交易，而被告
    亦如期赴約，足認「Apple Store 」、被告應係各以自己共
    同犯罪之意思，在犯意聯絡下，相互支援、利用彼此行為，
    而屬其等犯罪歷程不可或缺之重要環節，被告自應就其參與
    犯行所生之全部犯罪結果共同負責。故被告與「Apple  Sto
    re」就前述販賣第三級毒品而混合二種以上之毒品未遂、販
    賣第三級毒品未遂等犯行，具有犯意聯絡及行為分擔，應論
    以共同正犯。
六、關於刑法第55條所定，一行為而觸犯數罪名之想像競合犯存
    在之目的，係在避免對於同一不法要素予以過度評價；則其
    所謂「一行為」，應兼指所實行者為完全或局部同一之行為
    ，或其為著手實行階段可認為同一者，均得認為合於一行為
    觸犯數罪名之要件，而評價為想像競合犯（最高法院103  
    年度台上字第3908號判決意旨參照）。就「Apple Store 」
    透過微信而向證人許家銘發送販賣毒品咖啡包、愷他命之廣
    告，於證人許家銘和「Apple Store 」達成交易之約定後，
    被告再依「Apple Store 」之通知前往進行毒品交易等節，
    業經認定如前，足認被告係以一販賣行為同時觸犯上開2 個
    罪名，為異種想像競合犯，依刑法第55條前段規定，應從一
    重之販賣第三級毒品而混合二種以上之毒品未遂罪處斷。
七、刑之加重、減輕：
　㈠被告所犯販賣第三級毒品而混合二種以上之毒品未遂罪，依
    毒品危害防制條例第9 條第3 項規定，應適用其中最高級別
    即販賣第三級毒品罪之法定刑，並加重其刑。
　㈡被告已著手於販賣第三級毒品而混合二種以上之毒品罪構成
    要件之實行，僅因交易對象欠缺買受真意之障礙事由（即警
    員實施誘捕偵查），致未能發生犯罪之結果而不遂，為障礙
    未遂犯，考量毒品未流入市面、對社會秩序及國民健康幸未
    造成實際危害，爰依刑法第25條第2 項規定，按販賣第三級
    毒品而混合二種以上之毒品既遂犯之刑減輕之。
　㈢復按毒品危害防制條例第9 條第3 項僅係將想像競合犯從一
    重處斷之法律效果明定，仍係以同條例第4 條至第8 條之構
    成要件及法定刑為基礎，而加重各該罪法定刑至2 分之1 。
    就此以觀，行為人既就犯同條例第4 條至第8 條之罪自白犯
    行，對於以一行為犯之，而客觀上混合第二種以上毒品之事
    實縱未為自白，惟立法者既明定為單一獨立之犯罪類型，為
    避免對同一行為過度或重複評價，以符合罪刑相當原則，自
    無因科刑實質上等同從一重處斷之結果，而剝奪行為人享有
    自白減刑寬典之理。又同條例第17條第2 項規定：「犯第4 
     條至第8 條之罪於偵查及歷次審判中均自白者，減輕其刑
    」，未將屬獨立罪名之同條例第9 條第3 項之罪列入，若拘
    泥於所謂獨立罪名及法條文義，認為行為人自白犯該獨立罪
    名之罪，不能適用上開減輕其刑規定，豈為事理之平，故應
    視就其所犯同條例第4 條至第8 條之罪有無自白而定（最高
    法院111 年度台上字第1154號判決意旨參照）。被告就其所
    涉販賣第三級毒品而混合二種以上之毒品未遂犯行，於本案
    偵審期間均坦承不諱，已如上述，故被告所犯販賣第三級毒
    品而混合二種以上之毒品未遂罪，應依毒品危害防制條例第
    17條第2 項規定減輕其刑。
　㈣且按犯毒品危害防制條例第4 條至第8 條、第10條或第11條
    之罪，供出毒品來源，因而查獲其他正犯或共犯者，減輕或
    免除其刑，毒品危害防制條例第17條第1 項定有明文。被告
    於偵查期間固稱「Apple Store 」就是「陳嘉哲」，乃其本
    案毒品來源等語（偵3591卷第16、17、191 頁），並配合警
    方進行指認，此有指認犯罪嫌疑人紀錄表、犯罪嫌疑人指認
    表、指認照片真實姓名對照表存卷可參（偵3591卷第19至22
    頁），惟經本院函詢臺中市政府警察局第五分局、臺灣臺中
    地方檢察署檢察官有無因被告之供述而查獲其他正犯或共犯
    後，偵辦本案之臺中市政府警察局第五分局警員函覆略以無
    相關監視器影像可認被告之供述屬實，且「陳嘉哲」所用車
    輛無車行紀錄得繼續追查，而難以持續蒐證，故本案並無因
    被告所述之線索而查獲其毒品來源等語，此觀卷附偵查報告
    即明（本院訴字卷第85頁），而該署檢察官亦函覆「被告雖
    有供出上手『陳嘉哲』，惟除被告之指訴外，無查獲其他事證
    」等語，並有該署111 年6 月28日函在卷可稽（本院訴字卷
    第87頁）。職此，被告既無供出毒品來源，因而查獲其他正
    犯或共犯之情形，顯無從適用毒品危害防制條例第17條第1 
    項規定予以減免其刑。
　㈤刑之量定，為求個案裁判之妥當性，法律固賦予法院裁量權
    ，但此項裁量權之行使，除應依刑法第57條規定，審酌行為
    人及其行為等一切情狀，為整體之評價，並應顧及比例原則
    與平等原則，使罪刑均衡，輕重得宜，以契合社會之法律感
    情。刑法第59條規定犯罪之情狀可憫恕者，得酌量減輕其刑
    ，其所謂「犯罪之情狀」，與同法第57條規定科刑時應審酌
    之一切情狀，並非有截然不同之領域，於裁判上酌減其刑時
    ，應就犯罪一切情狀（包括第57條所列舉之10款事項），予
    以全盤考量，審酌其犯罪有無可憫恕之事由（即有無特殊之
    原因與環境，在客觀上足以引起一般人之同情，以及宣告法
    定最低度刑，是否猶嫌過重等），以為判斷。經查，被告所
    犯販賣第三級毒品而混合二種以上之毒品未遂罪，已如上開
    ㈡、㈢所述減輕其刑，故被告之最低度刑已大幅降低，要無宣
    告法定最低刑度仍嫌過重之情；且被告所涉販賣第三級毒品
    而混合二種以上之毒品未遂犯行影響社會風氣，危害情節非
    輕，本院認為依被告之犯罪情狀，並無顯可憫恕之情，在客
    觀上不足以引起一般人同情，是就被告所涉販賣第三級毒品
    而混合二種以上之毒品未遂犯行，自不宜再依刑法第59條規
    定酌減其刑。被告及其辯護人於本院審理期間請求依刑法第
    59條規定酌減其刑（本院訴字卷第59、110 、113 至117 頁
    ），洵無可採。
　㈥而按有二種以上刑之加重或減輕者，遞加或遞減之，刑法第7
    0條定有明文。刑有加重及減輕者，先加後減；有二種以上
    之減輕者，先依較少之數減輕之，刑法第71條亦有明定。依
    上開說明，被告就其所涉販賣第三級毒品而混合二種以上之
    毒品未遂犯行於前揭㈠所述加重其刑後，再分別適用刑法第2
    5條第2 項、毒品危害防制條例第17條第2 項等規定減輕其
    刑後，遞減之。
  ㈦由於想像競合犯在本質上為數罪，行為所該當之多數不法構
    成要件，均有其獨立之不法及罪責內涵，因此法院於判決內
    ，仍應將其所犯數罪之罪名，不論輕重，同時並列，不得僅
    論以重罪，置輕罪於不顧；而於決定處斷刑時，各罪之不法
    及罪責內涵，亦應一併評價，並在最重罪名之法定刑度內，
    量處適當之刑，且不得科以較輕罪名所定最輕本刑以下之刑
    ，觀諸刑法第55條規定即明。於刑事立法上，針對特定犯罪
    行為刑事制裁依據之刑法（含特別刑法）條款，乃是就具體
    之犯罪事實，經過類型化、抽象化與條文化而成。是刑法（
    含特別刑法）所規定之各種犯罪，均有符合其構成要件之犯
    罪事實。想像競合犯，於本質上既係數罪，則不論行為人係
    以完全或局部重疊之一行為所犯，其所成立數罪之犯罪事實
    ，仍各自獨立存在，並非不能分割（最高法院108 年度台上
    字第3563號判決意旨參照）。另按想像競合犯之處斷刑，本
    質上係「刑之合併」。其所謂從一重處斷，乃將想像競合犯
    組成之評價上數罪，合併為科刑一罪，其所對應之刑罰，亦
    合併其評價上數罪之數法定刑，而為一個處斷刑。易言之，
    想像競合犯侵害數法益者皆成立犯罪，論罪時必須輕、重罪
    併舉論述，同時宣告所犯各罪名，包括各罪有無加重、減免
    其刑之情形，亦應說明論列，量刑時併衡酌輕罪部分量刑事
    由，評價始為充足，然後依刑法第55條前段規定「從一重處
    斷」，非謂對於其餘各罪可置而不論。因此，法院決定處斷
    刑時，雖以其中最重罪名之法定刑，做為裁量之準據，惟於
    裁量其輕重時，仍應將輕罪合併評價在內（最高法院108 年
    度台上字第4405、4408號判決意旨參照）。而未遂犯之處罰
    ，以有特別規定者為限，並得按既遂犯之刑減輕之，刑法第
    25條第2 項有所明定。被告於本案所涉販賣第三級毒品犯行
    僅達未遂階段一節，已如前述，慮及被告此部分行為尚未使
    法益受到嚴重侵害，爰依刑法第25條第2 項規定，按販賣第
    三級毒品既遂犯之刑減輕之，縱因想像競合之故，而從一重
    之販賣第三級毒品而混合二種以上之毒品未遂罪處斷，惟揆
    諸前開判決意旨，本院仍應將被告上開販賣第三級毒品未遂
    罪經減輕其刑之情形評價在內，於量刑時併予審酌。
八、爰以行為人之責任為基礎，審酌被告竟無視於國家防制毒品
    危害之禁令，而販賣含有上開第三級毒品成分毒品咖啡包、
    第三級毒品愷他命，尤其近年摻有數種級別、成分之毒品大
    量流竄，並常偽以咖啡包型式規避查緝，對國人身心健康危
    害匪淺，更有滋生其他犯罪之可能，對於我國社會安寧秩序
    影響至鉅，被告所為誠屬不該；參以，被告為貪圖一己私利
    ，而從事本案販毒行為，助長施用毒品之不良風氣，亦應非
    難；並考量被告坦承犯行之犯後態度，及其此前並無不法犯
    行經法院論罪科刑之情，有臺灣高等法院被告前案紀錄表在
    卷可查（本院訴字卷第71、72頁）；兼衡被告於本院審理中
    自述大學肄業之智識程度、目前是修車學徒、經濟狀況勉持
    、無未成年子女之生活狀況（本院訴字卷第108 頁），暨其
    犯罪之動機、目的、手段、扣案毒品之數量、預計獲取販毒
    價款金額等一切情狀，量處如主文所示之刑。
九、再按受2 年以下有期徒刑、拘役或罰金之宣告，而有未曾因
    故意犯罪受有期徒刑以上刑之宣告者，或前因故意犯罪受有
    期徒刑以上刑之宣告，執行完畢或赦免後，5 年以上未曾因
    故意犯罪受有期徒刑以上刑之宣告者，認以暫不執行為適當
    者，得宣告2 年以上5 年以下之緩刑，此觀刑法第74條第1 
     項固有明文。但緩刑之宣告，除應具備同法第74條所定條
    件外，並須有可認為以暫不執行刑罰為適當之情形，始得為
    之，此乃法院裁判時依職權自由裁量之事項（最高法院72年
    度台上字6696號判決意旨參照）。被告本案雖受2 年以下有
    期徒刑之宣告，且未曾因故意犯罪受有期徒刑以上刑之宣告
    ，有上揭臺灣高等法院被告前案紀錄表存卷可佐，惟慮及被
    告為獲取私利即無視他人生命、身體健康，而為本案販毒行
    為，其主觀上之惡性難認輕微；何況，毒品乃國家嚴予查緝
    之違禁品，不僅因毒品容易成癮、戕害國人之生命、身體健
    康，使國家投入大量司法、醫療資源，力求斷絕毒品流通、
    戒除毒癮，且因毒品衍生諸多治安問題之情亦屢見不鮮，大
    眾傳播媒體對此已有多起報導，校園中復廣泛為毒品危害防
    制之宣導，被告就毒品所造成之危害，要無不知之理，當不
    能僅以年紀尚輕、為幫家中減輕負擔始販毒為由，即可輕易
    給予緩刑之寬典；再者，被告固於偵查、審判中均自白犯行
    ，惟亦已依毒品危害防制條例第17條第2 項規定，大幅減輕
    其刑度。職此，本院綜合考量刑法第57條所列各項事由，及
    上開所述因素，認被告法治觀念薄弱，自有藉刑之執行矯正
    其偏差行為，衡平犯罪所肇生損害之必要，尚無暫不執行為
    適當之情，而無宣告緩刑之餘地。是被告及其辯護人於本院
    審理期間陳稱：請法院考量被告年輕識淺、如有完成本案販
    毒交易亦獲利甚微，且被告為減輕家中經濟負擔才販毒，先
    前未曾因故意犯罪受有期徒刑以上刑之宣告，及被告於偵查
    、審判中均坦承犯行，請求給予被告緩刑之機會等語（本院
    訴字卷第59、110 、117 、119 頁），尚難遽採。
肆、沒收
一、按犯毒品危害防制條例第4 條至9 條、第12條、第13條或第
    14條第1 項、第2 項之罪者，其供犯罪所用之物，不問屬於
    犯罪行為人與否，均沒收之，毒品危害防制條例第19條第1 
     項有所明定，而參酌該條立法理由可知關於供犯罪所用之
    物涉及該條所示毒品相關犯罪者，應優先適用毒品危害防制
    條例第19條第1 項規定予以沒收，其餘情形仍應適用刑法38
    條第2 項前段規定。扣案黑色IPHONE11PRO 手機1 支（IMEI
    ：00000000000000）、黑色IPHONE7 手機1 支（IMEI：0000
    00000000000），均係被告所有，且被告有使用黑色IPHONE7
     手機聯繫本案販毒事宜乙情，業據被告於本案偵審期間供
    承在卷（偵3591卷第188 頁，本院訴字卷第52、106 頁）。
    另被告於本案偵審期間雖辯稱其未使用黑色IPHONE11PRO 手
    機1 支聯絡本案毒品交易一事云云，然觀卷附警方翻拍黑色
    IPHONE11PRO 手機之通訊畫面及該手機之通聯紀錄表，顯示
    被告於111 年1 月11日下午6 時33分許有撥打Facetiｍe語音
    電話予通訊名稱「老闆」之人，而「老闆」於111 年1 月11
    日下午6 時33分許、晚間8 時15分許亦有撥打Facetiｍe語音
    電話予被告（偵3591卷第137 、143 、147 頁）；佐以，被
    告於偵訊時自承：我是跟「Apple Store 」取得毒品，然後
    他會透過Facetiｍe或Telegram跟我聯繫，我要前往指定的地
    點跟他拿毒品，再依他的指示到指定的地點跟買家進行毒品
    交易等語（偵3591卷第192 頁），於本院審理時陳稱：「老
    闆」是上游，就是「Apple Store 」等語（本院訴字卷第10
    6 頁），足認於111 年1 月12日下午6 時13分許，被告與證
    人許家銘進行毒品交易前夕，仍有持黑色IPHONE11PRO  手
    機和「Apple Store 」聯絡之情，顯非如被告於本院審理時
    所辯黑色IPHONE11PRO 手機只有留存「Apple Store 」的電
    話，之後就都用黑色IPHONE7 手機和「Apple Store 」聯繫
    云云（本院訴字卷第106 頁）。是以，扣案黑色IPHONE11PR
    O 手機1 支（IMEI：00000000000000）、黑色IPHONE7 手機
    1 支（IMEI：000000000000000）均屬被告為本案販毒行為
    所用之物，爰依毒品危害防制條例第19條第1 項規定，均諭
    知沒收。被告及其辯護人辯稱被告遭扣案之黑色IPHONE11PR
    O 手機1 支（IMEI：00000000000000）與本案犯行並無關連
    云云（本院訴字卷第52、57 、102 頁），悖於客觀事證，
    洵不足取。
二、末按施用或持有第三、四級毒品，因其可罰性較低，故除持
    有第三級、第四級毒品純質淨重5 公克以上者，毒品危害防
    制條例第11條第5 項、第6 項有處罰規定外，其餘並未設處
    罰之規定，僅就施用及持有第一、二級毒品科以刑罰。但鑑
    於第三、四級毒品均係管制藥品，特於同條例第11條之1 明
    定無正當理由，不得擅自持有；第18條第1 項中段復規定查
    獲之第三、四級毒品，無正當理由而擅自持有者，沒入銷燬
    之。從而，依同條例第18條第1 項中段應沒入銷燬之毒品，
    專指查獲施用、持有第三、四級毒品而言；倘係查獲製造、
    運輸、販賣、意圖販賣而持有、以非法方法使人施用、引誘
    他人施用或轉讓第三、四級毒品，既屬同條例相關法條明文
    規定處罰之犯罪行為，即非該條項應依行政程序沒入銷燬之
    範圍。又同條例對於查獲之製造、運輸、販賣、意圖販賣而
    持有、以非法方法使人施用、引誘他人施用及轉讓第三、四
    級毒品之沒收，並無特別規定，如其行為已構成犯罪，則該
    毒品即屬不受法律保護之違禁物，應回歸刑法之適用沒收之
    （最高法院100 年度台上字第7150號判決同此結論）。證人
    許家銘受警方之指示佯與被告進行毒品交易，被告因警方實
    施誘捕偵查而不遂，斯時被告所攜帶為警扣案之含有上開第
    三級毒品成分毒品咖啡包、第三級毒品愷他命，乃被告向「
    Apple Store 」拿取後，預備販售予購毒者乙節，此經被告
    於本案偵審期間供述至明（偵3591卷第192 頁，本院訴字卷
    第105 、106 頁），堪認被告對該等扣案毒品均有一定保管
    、處分權限，而皆屬被告所有之物；且該等扣案毒品依詮昕
    科技股份有限公司、衛生福利部草屯療養院鑑驗結果含有前
    述第三級毒品成分，均屬違禁物，又係被告為本案犯行所用
    之物，依刑法第38條第1 項規定，不問屬於犯罪行為人與否
    ，宣告沒收；至於鑑定耗損部分已滅失，均不另諭知沒收。
三、至於被告遭警方查獲時，雖另外為警扣得現金1 萬7000元，
    並曾於警詢、偵訊時表示其中7000元乃其販毒所得等語（偵
    3591卷第14、188 頁），惟被告嗣後於偵訊時、本院審理時
    即改稱現金1 萬7000元並非犯罪所得，先前供稱其中7000元
    係販毒所得是因為被查獲時太緊張等語（偵3591卷第233  
    頁，本院訴字卷第52、106 頁），則依卷內現有事證觀察，
    既無證據可認該筆1 萬7000元係被告因犯罪行為所取得，自
    無從於本案中諭知沒收，公訴意旨請求沒收其中7000元，於
    法無據，難以憑採。
據上論斷，應依刑事訴訟法第299 條第1 項前段，毒品危害防制
條例第9 條第3 項、第4 條第6 項、第3 項、第17條第2 項、第
19條第1 項，刑法第11條、第28條、第25條第2 項、第55條前段
、第38條第1 項，判決如主文。
本案經檢察官康存孝提起公訴，檢察官甲○到庭執行職務。
中　　華　　民　　國　 111　　年　　7 　　月　　26　　日
                  刑事第四庭　審判長法　官  黃佳琪

                                    法　官  魏威至

                                    法　官  劉依伶
以上正本證明與原本無異。
如不服本判決應於收受送達後20日內向本院提出上訴書狀，並應
敘述具體理由；其未敘述上訴理由者，應於上訴期間屆滿後20日
內向本院補提理由書（均須按他造當事人之人數附繕本）「切勿
逕送上級法院」。
　　　　                            書記官  盧弈捷
中　　華　　民　　國　　111 　年　　7 　　月　　26　　日
附錄本案論罪科刑法條：
毒品危害防制條例第4條
製造、運輸、販賣第一級毒品者，處死刑或無期徒刑；處無期徒
刑者，得併科新臺幣3千萬元以下罰金。
製造、運輸、販賣第二級毒品者，處無期徒刑或10年以上有期徒
刑，得併科新臺幣1千5百萬元以下罰金。
製造、運輸、販賣第三級毒品者，處7年以上有期徒刑，得併科
新臺幣1千萬元以下罰金。
製造、運輸、販賣第四級毒品者，處5年以上12年以下有期徒刑
，得併科新臺幣5百萬元以下罰金。
製造、運輸、販賣專供製造或施用毒品之器具者，處1年以上7年
以下有期徒刑，得併科新臺幣1百50萬元以下罰金。
前五項之未遂犯罰之。
毒品危害防制條例第9條
成年人對未成年人販賣毒品或犯前三條之罪者，依各該條項規定
加重其刑至二分之一。
明知為懷胎婦女而對之販賣毒品或犯前三條之罪者，亦同。
犯前五條之罪而混合二種以上之毒品者，適用其中最高級別毒品
之法定刑，並加重其刑至二分之一。